【裁判字號】    98,審易,94
【裁判日期】    980220
【裁判案由】    詐欺
【裁判全文】
臺灣高雄地方法院刑事判決              98年度審易字第94號
公  訴  人  臺灣高雄地方法院檢察署檢察官
被      告  戊○○
上列被告因詐欺案件，經檢察官提起公訴（97年度偵字第27023
號），被告於本院準備程序為有罪之陳述，經合議庭裁定由受命
法官依簡式審判程序獨任審理，判決如下：
    主  文
戊○○幫助犯詐欺取財罪，各處拘役貳拾伍日，如易科罰金，
均以新臺幣壹仟元折算壹日。應執行拘役伍拾日，如易科罰金，
以新臺幣壹仟元折算壹日。
    事  實  及  理  由
一、犯罪事實要旨：
    戊○○雖預見將自己所申辦之行動電話門號SIM 卡，或金融
    機構帳戶存簿、金融卡、密碼提供他人使用，可能幫助他人
    遂行詐欺取財之犯罪，因於懷孕期間謀職不易缺錢花用，竟
    各基於縱有人以各該行動電話門號SIM 卡或帳戶實施詐欺取
    財犯行，亦不違背其本意之不確定幫助犯意，分別於附表所
    示之3 不同時間點，均在高雄市○○區○○路與十全路口之
    肯德基速食店門口，各以新臺幣（下同）3,000 元之價格，
    出售各該行動電話門號SIM 卡或金融機構帳戶之存摺、提款
    卡、密碼予真實姓名、年籍不詳之成年人使用。嗣各該取得
    附表所示行動電話門號SIM 卡或金融機構帳戶之存簿、金融
    卡、密碼之成年人，即分別為該附表所示之詐欺取財犯行。
    嗣甲○○、丁○○、丙○○（起訴書均誤載為林「涵」親，
    應予更正）發覺受騙後分別報警處理，始循線查獲全情。
二、訊據被告戊○○於本院準備程序、審理中，坦承前開犯行不
    諱，且證人即被害人甲○○、丁○○、丙○○遭詐騙之經過
    ，亦分據渠等於警詢中陳述明確，此外，尚有行動電話門號
    000000000 號通聯調閱查詢單、台灣大哥大股份有限公司97
    年10月3 日法大字第097100281 號函及所附之行動電話門號
    0000000000號申請書、第一商業銀行97年11月5 日一五福字
    第271 號函暨所附之帳號00000000000 號開戶資料及交易查
    詢清單（含身分證影本）、高雄銀行營業部97年7 月14日高
    銀營字第0970002620號函及所附之帳戶000000000000號開戶
    資料及交易存款明細、新光銀行匯款97年5 月23日申請書（
    甲○○匯款資料）、中華郵政97年6 月19日自動櫃員機儲戶
    交易明細表（丁○○匯款資料）、華泰銀行97年6 月21日自
    動櫃員機儲戶交易明細表（丙○○匯款資料）各1 份在卷足
    稽，自堪認定。又附表編號1 所示行動電話SIM 卡遭行騙者
    執以詐欺取財使用之時間點，乃在被告新領之第一商業銀行
    0000000000號帳戶（下稱前開第一商銀帳戶）之提款卡、密
    碼，及申辦之高雄銀行000000000000號帳戶（下稱前開高雄
    銀行帳戶）之前，則被告自無可能係於97年6 月間，方一次
    交付附表編號1 至3 所示之物品，毋寧以被告迭於本院準備
    程序、審理中所坦言該等物品乃係分3 次各別交付等語，較
    符事實而可堪採信，也予指明。綜上，足信被告之自白核與
    事實相符，可資採為認定犯罪事實之依據，本案事證明確，
    被告犯行堪以認定。
三、按刑法上之幫助犯，係對於犯罪與正犯有共同之認識，而以
    幫助之意思，對於正犯資以助力，而未參與實施犯罪之行為
    者而言（最高法院75年度臺上字第1509號判決參照）。被告
    將附表所示之行動電話門號SIM 卡或帳戶提供予各該行騙者
    使用，雖使各該行騙者遂行詐欺取財之犯行，惟被告單純提
    供行動電話門號SIM 卡或帳戶供行騙者使用之行為，並不等
    同於向被害人施以欺罔之詐術行為，且亦無證據證明被告有
    參與詐欺取財犯行之構成要件行為，是故核被告關於附表編
    號1 至3 各所為，各係犯刑法第30條第1 項前段、第339 條
    第1 項之幫助詐欺取財罪。被告並未實際參與詐欺犯行，所
    犯情節較正犯輕微，爰依刑法第30條第2 項規定，減輕其刑
    。末被告就附表編號1 至3 各所犯之幫助詐欺取財罪，犯罪
    時間點迥然有別，業據本院詳予認明如前，則被告顯然基於
    各別犯意所為之者，應予分論併罰，檢察官誤認被告係一次
    交付附表編號1 至3 各所示之行動電話門號SIM 卡、帳戶，
    因認被告所犯3 罪應依想像競合犯規定從一重處斷，尚有未
    合，應予指明。
四、本院審酌被告提供行動電話門號SIM 卡或帳戶，幫助他人遂
    行財產犯罪，致使真正犯罪者難以被查獲，助長社會犯罪風
    氣，行為確實可議。惟念被告為本案犯行之際僅20歲，年紀
    尚輕，思慮難免未周，犯罪惡性尚微，再者，其於本院準備
    程序及審理中已知全然坦承犯行，非無悔意，末並斟以本案
    被害人各所受損害之程度乃在1,950 元至3 萬元之間，數額
    均非甚鉅等一切情狀，爰分別量處如主文所示之刑，且考量
    被告甫於97年9 月27日方生育，而有幼女待扶養之家庭經濟
    狀況各節，諭知以1,000 元折算1 日之易科罰金折算標準，
    末並為被告定其應執行之刑，及諭知同前之易科罰金折算標
    準。
據上論結，應依刑事訴訟法第273 條之1 第1 項、第299 條第1
項前段、第310 條之2 、第454 條第1 項，刑法第339 條第1 項
、第30條第1 項前段、第2 項、第41條第1 項前段、第2 項、第
51條第6 款，刑法施行法第1 條之1 ，判決如主文。
本案經檢察官乙○○到庭執行職務。
中    華    民    國    98    年    2     月    20    日
                  刑事第七庭  法  官  莊珮吟
以上正本證明與原本無異。
如不服本判決應於收受本判決後10日內向本院提出上訴書狀，並
應敘述具體理由，如未敘述上訴理由者，應於上訴期間屆滿後20
日內補提理由書狀於本院（均須按他造當事人之人數附繕本）「
切勿逕送上級法院」。
中    華    民    國    98    年    2     月    20    日
                              書記官  黃勤涵
┌─────────────────────────────────┐
│附表：                                                            │
├──┬────┬─────┬────┬──────────────┤
│編號│偵查案號│戊○○交付│交付時間│行騙者所為之詐欺取財犯行    │
│    │        │之物品    │        │                            │
├──┼────┼─────┼────┼──────────────┤
│ 1. │97年度偵│於97年5 月│97年5 月│行騙者於97年5 月23日致電王政│
│    │字第2702│15日申辦之│15日至22│男，佯以友人急需用款云云，並│
│    │3 號    │0000000000│日間某時│留下前開行動電話門後俾取信王│
│    │        │號行動電話│（起訴書│政男及供甲○○聯絡匯款事宜使│
│    │        │門號SIM卡 │誤載為97│用，致甲○○陷於錯誤，於97年│
│    │        │          │年6 月間│5 月23日14時許匯款新臺幣（下│
│    │        │          │某日，應│同）1 萬5,000 元入行騙者所指│
│    │        │          │予更正）│定之帳戶。                  │
├──┼────┼─────┼────┼──────────────┤
│ 2. │97年度偵│於97年6 月│97年6 月│行騙者於97年6 月19日10時許致│
│    │字第2925│17日方新領│17日至19│電丁○○，佯以友人急需用款云│
│    │4 號    │之第一商業│日10時間│云，致丁○○陷於錯誤，依對方│
│    │        │銀行708503│某時    │指示於同日11時13分許匯款3 萬│
│    │        │2732號帳戶│        │元入前開第一商銀帳戶，旋遭提│
│    │        │（下稱前開│        │領一空。                    │
│    │        │第一商銀帳│        │                            │
│    │        │戶）之提款│        │                            │
│    │        │卡、密碼，│        │                            │
│    │        │以及該帳戶│        │                            │
│    │        │之存摺    │        │                            │
├──┼────┼─────┼────┼──────────────┤
│ 3. │97年度偵│於97年6 月│97年6 月│行騙者於97年6 月21日17時許致│
│    │字第2713│9 日方申辦│9 日至21│電丙○○，佯以先前網購之付款│
│    │8 號    │之高雄銀行│日17時前│方式設定錯誤云云，致丙○○陷│
│    │        │0000000000│某時    │於錯誤，依對方指示操作提款機│
│    │        │88號帳戶（│        │而將1,950 元匯入前開高雄銀行│
│    │        │下稱前開高│        │帳戶                        │
│    │        │雄銀行帳戶│        │                            │
│    │        │）之存摺、│        │                            │
│    │        │提款卡及密│        │                            │
│    │        │碼        │        │                            │
└──┴────┴─────┴────┴──────────────┘
◎附錄本案所犯法條：
《刑法第339 條第1 項》
意圖為自己或第三人不法之所有，以詐術使人將本人或第三人之
物交付者，處5 年以下有期徒刑、拘役或科或併科1,000 元以下
罰金。
《刑法施行法第1 條之1 》
中華民國94年1 月7 日刑法修正施行後，刑法分則編所定罰金之
貨幣單位為新臺幣。
94年1 月7 日刑法修正時，刑法分則編未修正之條文定有罰金者
，自94年1 月7 日刑法修正施行後，就其所定數額提高為30倍。
但72年6 月26日至94年1 月7 日新增或修正之條文，就其所定數
額提高為3 倍。


司法院資訊處製作；財團法人民間司法改革基金會備份。
